臺灣高雄地方法院民事簡易判決　　110年度雄簡字第1766號
原　　　告　楊棟墻　
被　　　告　陳榮標　

訴訟代理人　王姿陵　

上列當事人間給付票款事件，本院於民國110 年10月19日言詞辯
論終結，判決如下：
    主      文
被告應給付原告新臺幣壹拾貳萬元。
訴訟費用新臺幣壹仟貳佰貳拾元由被告負擔。
本判決第一項得假執行。但被告如以新臺幣壹拾貳萬元供擔保後
，得免為假執行。
    事實及理由
一、原告主張：原告於109 年11月，因被告介紹投資訴外人全能
    商業有限公司（下稱全能公司）養蝦事業，被告當時允諾每
    月領取24台斤鮮蝦或新臺幣（下同）6,000 元紅利，原告交
    付投資款12萬元予被告，惟2 個月後，被告及全能公司即未
    再繼續給付紅利，110 年2 月原告與被告協調，被告基於擔
    保之意而在110 年2 月8 日簽發面額12萬元本票（到期日為
    110 年5 月8 日，票號為：WG0000000 號，下稱系爭本票)
    予原告；原告依票據之法律關係，請求被告給付票款。聲明
    ：被告應給付原告12萬元
二、被告則以：系爭本票係被告所簽發，但被告會簽發系爭本票
    系因為當時所有投資者都認為因被告是全能公司之員工，既
    然找不到全能公司負責人負責，所以就找被告出來負責，因
    為太多人在現場要求，被告覺得如果沒有簽系爭本票，就沒
    有辦法離開現場，是被告係遭脅迫而簽發等語，原告之訴為
    無理由。聲明：原告之訴駁回。如受不利判決，願供擔保請
    准宣告免為假執行
三、不爭執事項如下：
  ㈠系爭本票為被告所簽立。
  ㈡系爭本票簽立之原因關係為了擔保返還原告之投資款12萬元
    。
四、爭執事項：
  ㈠被告簽立系爭本票有無遭原告強暴脅迫？
  ㈡被告有無義務返還12萬元之投資款給原告？
五、法院判斷：
  ㈠按在票據上簽名者，依票上所載文義負責，票據法第5 條定
    有明文。經查，原告執有系爭本票，屆期後未獲清償，業據
    其提出系爭本票為證( 見本院卷第15頁），且系爭本票之原
    因關係為兩造間之擔保返還原告之投資款12萬元，復為兩造
    所不爭，自堪認為真實。
  ㈡按因被詐欺或被脅迫，而為意思表示者，表意人得撤銷其意
    思表示，民法第92條第1 項前段定有明文。詐欺乃故意欺騙
    他人使其陷於錯誤並進而為意思表示，脅迫乃故意預告危害
    使他人心生恐怖而為意思表示，因受詐欺或脅迫而為之意思
    表示，乃不自由的意思表示，被詐欺或脅迫之表意人得撤銷
    其意思表示。當事人主張其意思表示係因被詐欺或脅迫而為
    之者，應就其被詐欺或被脅迫之事實，負舉證之責任（最高
    法院21年上字第2012號判例、95年度台上字第2948號判決意
    旨參照）。而票據行為，為不要因行為，票據上之權利義務
    ，悉依票上所載文義定之，與其基礎之原因關係各自獨立，
    執票人不負證明關於給付原因之責任，如票據債務人主張執
    票人取得票據出於惡意或詐欺、脅迫時，則應由該債務人負
    舉證之責（最高法院97年度台上字第2242號判決意旨參照）
    。本件被告主張受原告脅迫而簽發系爭本票，自應就其有受
    脅迫之事實負舉證責任。惟被告並未提出任何證據證明於簽
    發本票受有脅迫之事實，依上開說明，被告此部分抗辯並無
    理由。惟縱原告如被告所稱偕同多位投資者與被告協調，倘
    原告等無不法腕力之實施，而僅為債務進行協商，亦難認屬
    脅迫，是此，被告就原告有何不法腕力脅迫其意思自由，既
    未能舉證以實其說，被告此部分辯解，洵屬無據，並無可採
    。
  ㈢被告有無義務返還12萬元之投資款給原告？
    被告固辯稱：被告並非全能公司負責人，自無承擔返還原告
    投資款之義務云云。經查，系爭本票為被告親簽，已如前述
    ，若如被告所辯，原告與全能公司間投資事業，均與其無涉
    ，且其若未同意代全能公司返還投資款予原告，為何要同意
    簽發系爭本票，況本票擔保償還債務，本不限於自身債務，
    是被告前揭所辯並非可採，無從憑此解免其付款之責。是此
    ，原告依票據法律關係，請求被告給付12萬元，既有理由，
    應予准許。
六、綜上，原告依票據法律關係，請求被告給付12萬元，為有理
    由，應予准許。又本件因事證已臻明確，兩造其餘主張陳述
    併所提之證據，經核對判決結果均不生影響，不再一一論述
    ，附此敘明。
七、本判決第1 項係依民事訴訟法第427 條所規定之適用簡易訴
    訟程序所為被告敗訴之判決，爰依同法第389 條第1 項第3
    款規定依職權宣告假執行。併依同法第392 條第2 項規定諭
    知被告得供相當擔保金額後免為假執行。
八、結論：本件原告之訴為有理由。因此判決如主文。本件原告
    全部勝訴，訴訟費用1,220 元應由被告負擔。
中    華    民    國   110    年   10     月    29    日
                  高雄簡易庭    法  官  張茹棻
以上正本係照原本作成。
如不服本判決，應於送達後20日內，向本院提出上訴狀並表明上
訴理由，如於本判決宣示後送達前提起上訴者，應於判決送達後
20日內補提上訴理由書（須附繕本）。
中    華    民    國   110    年   10     月    29    日
                                書記官  黃振祐